【裁判字號】    88,訴,310
【裁判日期】    890113
【裁判案由】    確認債權關係不存在
【裁判全文】
臺灣宜蘭地方法院民事判決  八十八年度訴字第三一○號
    原      告  丙○○
    訴訟代理人  吳振東律師
    被      告  台灣省合作金庫  住台北市○○路七七號
    法定代理人  乙○○          住台北市○○路七七號
    訴訟代理人  甲○○        .
右當事人間確認債權關係不存在事件，本院判決如左：
    主    文
原告之訴駁回。
訴訟費用由原告負擔。
    事    實
一、原告方面：
  （一）聲明：
        1.確認被告就鈞院八十八年度羅促字第三五三九號支付命令所載關於原告應
          給付新台幣九十萬元及其遲延利息暨違約金之債權不存在。
        2.訴訟費用由被告負擔。
  （二）陳述：
        1.緣被告於民國（下同）八十八年六月三日持訴外人謝燦銘、黃瑞蘭、「謝
          金來」於八十七年二月十三日所共同簽發，八十八年二月十三日到期，面
          額新台幣（下同）九十萬元之本票，向鈞院聲請支付命令，由鈞院以八十
          八年度羅促字第三五三九號核發在案。
        2.第查原告未曾持右開本票向被告借款，該本票上共同發票人「丙○○」之
          署押及印文均非原告所簽發及蓋用，而係他人所偽造者，其地址「宜蘭縣
          礁溪鄉○○村○○路十之一號」亦非被告之筆跡。被告明知原告未與謝燦
          銘、黃瑞蘭共同簽發系爭本票向其借款，竟持該本票向鈞院聲請支付命令
          ，請求原告應與訴外人謝燦銘、黃瑞蘭連帶給付九十萬元及其遲延利息暨
          違約金。嗣被告更持該支付命令為執行名義，向鈞院民事執行處聲請就原
          告之財產實施強制執行，其有害原告之權益至為顯然，原告自有受確認判
          決之法律上利益，爰提起本件確認之訴。
        3.本件原告係從事鋁窗安裝業務之人，時常在外地工作，其與家人俱設籍宜
          蘭縣礁溪鄉○○村○○路十之一號。嗣因為向宜蘭縣宜蘭市農會借款，乃
          商得友人羅珮瑜之同意，將戶籍遷至羅珮瑜住處即宜蘭市○○路六十六項
          十七弄十七號，為獨自一戶。原告既僅為借款目的遷入前開住址，但實際
          並未居住該地，與羅珮瑜未有同居一處共同生活之關係，甚為瞭然。是鈞
          院前開支付命令之送達即屬不合法，自不生送達之效力。又依民事訴訟法
          第五百一十五條第二項規定，被告所持支付命令因已逾三個月未合法送達
          ，已失其效力，本件起訴自無受所謂支付命令之確定效力所及。
  （三）證據：提出本票影本一件、支付命令聲請狀影本一件、支付命令影本一件、
        戶籍謄本影本一件、借款證明書影本一件及支付命令送達證書影本一件為證
        並聲請傳訊證人羅珮瑜、謝燦銘及賴素真。
  二、被告方面：
  （一）聲明：駁回原告之訴。
  （二）陳述：本件訴訟標的為已確定之支付命令效力所及，法院應以裁定駁回其訴
        。被告對此項債務應之情。
  （三）證據：本票影本一件及放款帳務資料查詢單二紙為證。
    理    由
一、本件原告主張本院八十八年度羅促字第三五三九號支付命令標的之債權，即以發
    票人為謝燦銘、共同發票人為黃瑞蘭、丙○○之本票，並非丙○○所簽發，此一
    債權自屬不存在。被告則以本件訴訟標的為本院八十八年度羅促字第三五三九號
    支付命令效力所及，起訴不合法云云置辯。
二、按送達於住居所、事務所或營業所，不獲會晤應受送達人者，得將文書付與有識
    別事理能力之同居人或受僱人，民事訴訟法第一百三十七條第一項定有明文。又
    所謂同居人，係指與應受送達人居住一處共同為生活者而言，如與應受送達人並
    非共同為生活者，自不能為謂為同居人（最高法院三十二年上字第三七二二號判
    例參照）。經查本件原告確非羅珮瑜之同居人之事實，已經證人羅珮瑜到庭證實
    。則本院八十八年羅促字第三五三九號支付命令之送達，於原告而言，自屬不合
    法，應不生送達之效力。復按發支付命令後，三個月內不能送達於債務人者，其
    命令失其效力，民事訴訟法第五百一十五條第二項定有名文。本件被告所執之支
    付命令，未經合法送達，且已逾三個月，該支付命令自核發日迄今已逾三個月，
    本件支付命令已失其效力，自無與確定判決之同一效力可言。故而本件原告所提
    之訴，即無不法。
三、本件原告主張本院八十八年度羅促字第三五三九號支付命令之標的，即以發票人
    為謝燦銘、共同發票人為黃瑞蘭、丙○○之本票，因非丙○○所簽名，未經其同
    意而簽發，該債權應屬不存在一節。經本院傳訊證人謝燦銘、賴素真二人，證人
    謝燦銘證稱原告同意為共同發票人，而證人賴素真亦證稱本票中之章確係原告所
    親蓋，則原告空言否認，應認僅係事後諉責之詞，不足採信。矧原告於合約書之
    章為其所有，並不爭執，而經本院比對系爭本票與合約書之印文，實屬相同，益
    徵原告主張非屬實在。本件本票係由原告同意蓋章簽發之事實，已臻明確。按本
    票發票人所負責任，與匯票承兌人同，為票據法第一百二十一條所明定。而匯票
    承兌人應負付款之責，亦為票據法第五十二條第一項所明定。則被告與原告間應
    具有票據之債權關係，原告主張確認債權不存在即無理由，應予駁回。
四、據上論結，原告之訴為無理由，依民事訴訟法第七十八條判決如主文。
中      華      民      國     八十九     年      一      月    十三    日
                                    臺灣宜蘭地方院法院民事庭
~B法      官  姜世明
右正本證明與原本無異。
如不服本判決，應於判決送達後廿日內向本院提出上訴狀。（應附繕本）
中      華      民      國     八十九     年      一      月    二十    日
~B法院書記官  藍友隆


司法院資訊處製作；財團法人民間司法改革基金會備份。
